最高法院民事裁定　　　　　　　　　　　　　　　　八十八年度台簡上字第二五號
　　上 訴 人　甲○○
　　被上訴人　乙○○
右當事人間請求確認本票債權不存在事件，上訴人對於中華民國八十七年十二月二十
二日台灣南投地方法院第二審更審判決（八十七年度簡上更字第二號），提起上訴，
本院裁定如左：
    主  文
上訴駁回。
第三審訴訟費用由上訴人負擔。
    理  由
按對於民事訴訟法第四百二十七條第二項簡易訴訟程序之第二審判決，其上訴利益逾
第四百六十六條所定之額數者，當事人僅得以其適用法規顯有錯誤為理由，逕向最高
法院提起上訴，且須經原裁判法院許可，而該許可，以訴訟事件所涉及之法律見解具
有原則上之重要性者為限，觀之民事訴訟法第四百三十六條之二第一項、第四百三十
六條之三第一項及第二項規定自明。所謂適用法規顯有錯誤，係指原第二審判決就其
取捨證據所確定之事實適用法規顯有錯誤而言。至其認定事實不當，則不在該條項適
用之列。本件上訴人對於原判決逕向本院提起上訴，所表明之上訴理由，無非以：伊
雖主張被上訴人執有其民國七十八年三月二十三日簽發，未載到期日，票面金額新台
幣（下同）一百萬元之本票（下稱系爭本票），係為賭債之擔保等情，惟伊真意係以
被上訴人無對價取得票據，而訴請確認系爭本票債權不存在，被上訴人既陳明因貸伊
金錢，伊始開立系爭本票交被上訴人收執，依舉證責任之分配，被上訴人應就其執有
系爭本票為有對價或伊因消費借貸而交付系爭本票，負舉證之責。原審將舉證責任分
配倒置為伊應就主張之「無對價」、「因日後簽賭而簽交保證」之事實負舉證之責，
適用法規顯有錯誤等詞，為其論據。惟查原審以：票據乃文義證券及無因證券，故票
據上之權利義務，悉依票上所載文義定之，與其基礎之原因關係各自獨立，票據上權
利之行使，不以其原因關係存在為前提，是以執票人行使票據上權利時，就其基礎之
原因關係確係有效存在，並不負舉證責任。反之，若票據債務人以自己與執票人間所
存抗辯之事由，對抗執票人，依票據法第十三條規定，固非法所不許，惟應由票據債
務人就該抗辯事由負舉證之責。上訴人請求確認系爭本票債權不存在，係主張：其應
被上訴人要求簽發系爭本票以為賭債之擔保，嗣未簽賭云云；而被上訴人辯稱：兩造
因借貸關係而簽交系爭本票云云，既為上訴人所否認，則應由上訴人就其主張之事由
，負舉證責任。上訴人未能舉證證明之，其請求確認系爭本票不存在，即乏所據。因
而將第一審所為不利於被上訴人之判決廢棄，改判駁回上訴人之訴，經核並無適用法
規顯有錯誤之情形。上訴理由所陳其主張真意如何，縱令屬實，亦屬原第二審判決確
定事實當否之問題，要與適用法規是否錯誤無涉。尤難謂其所涉及之法律見解具有原
則上之重要性，上訴人逕向本院提起第三審上訴，不合民事訴訟法第四百三十六條之
二第一項及第四百三十六條之三第二項之規定，而不應許可，其上訴即難認為合法。
據上論結，本件上訴為不合法，依民事訴訟法第四百三十六條之五第一項、第九十五
條、第七十八條，裁定如主文。
中      華      民      國    八十八    年      五      月    二十一    日
                              最高法院民事第三庭
                                  審判長法官  范  秉  閣
                                        法官  曾  煌  圳
                                        法官  許  澍  林
                                        法官  鄭  玉  山
                                        法官  顏  南  全
      右正本證明與原本無異
                                              書  記  官
中      華      民      國    八十八    年      六      月      九      日
